【裁判字號】    98,易,1702
【裁判日期】    980831
【裁判案由】    詐欺
【裁判全文】
臺灣臺北地方法院刑事判決              98年度易字第1702號
公  訴  人  臺灣臺北地方法院檢察署檢察官
被      告  甲○○
                    503室
上列被告因偽造文書案件，經檢察官聲請以簡易判決處刑（九十
八年度偵緝字第一一六二號），本院刑事庭受理後（九十八年度
簡字第二四二七號），認不宜以簡易判決處刑，改依通常程序審
理，暨移送併辦（臺灣臺中地方法院檢察署九十八年度偵字第一
四七八一號），本院判決如下：
    主  文
甲○○幫助意圖為自己不法之所有，以詐術使人將本人之物交付
，處有期徒刑伍月，如易科罰金，以新臺幣壹仟元折算壹日。
    事  實
一、甲○○明知近年來臺灣社會盛行以虛設、借用或買賣人頭帳
    戶之方式，供詐騙集團作為詐欺他人交付財物等不法用途，
    亦知金融機構帳戶係個人理財之重要工具，關係個人財產、
    信用之表徵，應可預見他人向其收購金融機構帳戶之存摺、
    金融卡及密碼等，可能供詐騙他人錢財所用，竟仍基於縱若
    他人利用其所提供之帳戶持以詐騙取財亦不違反其本意之幫
    助犯罪意思，於民國九十七年四、五月間某日，在不詳處所
    ，將其在彰化商業銀行永春分行（以下簡稱「彰化銀行永春
    分行」）開設之帳戶（帳號：0000000000000
    0000號）之存摺、提款卡及密碼交付予真實年籍姓名不
    詳之成年人，容任該不詳姓名年籍之成年人及其同夥（真實
    年籍姓名均不詳）共組之詐騙集團使用其銀行帳戶以遂行犯
    罪，而不違背其本意，藉此幫助該詐騙集團成員達到其向他
    人詐取財物之目的。嗣該詐騙集團成員分別為下列行為：
  (一)九十七年五月二十八日下午五時三十分許，撥打電話予丙○○，佯稱網路購物款項恐遭連續扣款，要求其操作自動櫃員
    機取消銀行分期付款約定云云，致丙○○陷於錯誤，先後於
    同日晚間六時許及六時七分許，由自動櫃員機方式各匯款新
    臺幣（下同）五千六百四十八元、二萬九千九百八十九元至
    甲○○上開彰化銀行永春分行帳戶內。嗣因丙○○匯款後發
    覺有異，報警處理，而查知上情。
  (二)九十七年五月二十八日下午五時三十分許，撥打電話予乙○○，向其誆稱網路購物誤設定為分期付款方式，恐遭連續扣
    款，要求其操作自動櫃員機取消銀行分期付款約定云云，致
    乙○○陷於錯誤，於同日晚間六時十一分及六時二十九分許
    ，由自動櫃員機各匯款二萬九千九百八十九元及二萬九千九
    百八十九元至甲○○上開彰化銀行永春分行帳戶。嗣因乙○○匯款後發覺有異，報警處理，而查知上情。
二、案經臺北市政府警察局信義分局移送臺灣臺北地方法院檢察
    署檢察官偵查後聲請簡易判決處刑，暨法務部調查局臺中縣
    調查站報告臺灣臺中地方法院檢察署檢察官移送併辦。
    理  由
一、按被告以外之人於審判外之言詞或書面陳述，除法律有規定
    者外，不得作為證據；又被告以外之人於審判外之陳述，雖
    不符合同法第一百五十九條之一至第一百五十九條之四之規
    定，但經當事人於審判程序同意作為證據，法院審酌該言詞
    陳述或書面陳述作成時之情況，認為適當者，亦得為證據。
    當事人、代理人或辯護人於法院調查證據時，知有第一百五
    十九條第一項不得為證據之情形，而未於言詞辯論終結前聲
    明異議者，視為有前項之同意，刑事訴訟法第一百五十九條
    第一項及第一百五十九條之五分別定有明文。查本案所引用
    被告以外之人於審判外之陳述（包含書面陳述），雖屬傳聞
    證據，惟當事人於準備程序及審判期日中均表示同意作為證
    據方法而不予爭執，且迄至言詞辯論終結前亦未再聲明異議
    ，本院審酌上開證據資料製作時之情況，尚無違法不當及證
    明力明顯過低之瑕疵，亦認為以之作為證據應屬適當，故揆
    諸前開規定，爰逕依刑事訴訟法第一百五十九條之五規定，
    認前揭證據資料均有證據能力，先予敘明。
二、訊據被告甲○○矢口否認有何幫助詐欺取財或提供帳戶予他
    人使用之犯行，辯稱：上開彰化銀行永春分行帳戶存摺、提
    款卡、密碼及印章係在公車上遺失，當時遺失還有遺失另一
    本第一商業銀行之存摺等資料，因為帳戶裡面沒有多少錢，
    所以沒有報警遺失，也沒有去銀行辦掛失，但伊並沒有將上
    開帳戶之存摺、提款卡等資料出售或交付他人使用，而涉有
    幫助詐欺犯行云云。然查：
  (一)被害人丙○○於九十七年五月二十八日下午五時三十分許接
    獲電話佯稱網路購物款項恐遭連續扣款，要求其操作自動櫃
    員機取消銀行分期付款約定云云，致其陷於錯誤，先後於同
    日晚間六時許及六時七分許，由自動櫃員機方式各匯款五千
    六百四十八元、二萬九千九百八十九元至被告上開彰化銀行
    永春分行帳戶內等情，業據被害人丙○○於警詢中指訴綦詳
    ，並有自動櫃員機交易明細二紙及彰化銀行永春分行九十七
    年六月二十七日彰春字第０九七一四三四號函（含上開帳戶
    開戶資料及交易明細）一件附卷可稽。堪信被告上開彰化銀
    行永春分行行帳戶確實供詐騙集團成員作為向被害人丙○○
    詐騙而取得贓款所用之工具，亦屬明確。
  (二)被害人乙○○於九十七年五月二十八日下午五時三十分許接
    獲電話向其誆稱網路購物誤設定為分期付款方式，恐遭連續
    扣款，要求其操作自動櫃員機取消銀行分期付款約定云云，
    致其陷於錯誤，於同日晚間六時十一分及六時二十九分許，
    由自動櫃員機各匯款二萬九千九百八十九元及二萬九千九百
    八十九元至被告上開彰化銀行永春分行帳戶內一節，亦據被
    害人乙○○於警詢中指訴在卷，並有自動櫃員機交易明細表
    二紙及彰化銀行永春分行九十七年六月二十七日彰春字第０
    九七一四三四號函（含上開帳戶開戶資料及交易明細）一件
    在卷供參。足認被告上開彰化銀行永春分行帳戶確實供詐騙
    集團成員作為向被害人乙○○詐騙而取得贓款所用之工具，
    至屬灼然。
  (三)被告雖辯稱上開彰化銀行永春分行帳戶之存摺、提款卡、印
    章及密碼，係在公車上遺失，並以前詞置辯云云。然被告上
    開彰化銀行永春分行帳戶原於八十九年四月十八日即開戶，
    自八十九年起至九十四年間，僅有十七次交易紀錄，且自八
    十九年五月十五日至九十四年六月二十一日，該帳戶餘額均
    為四十二元，並未增減，自九十四年六月二十一日後即未再
    使用進出，顯見該帳戶於該段期間內應屬靜止戶。惟被告於
    九十七年四月二十二日突然辦理變更印鑑，九十七年五月二
    十八日被害人丙○○、乙○○即因受詐騙而匯入款項，則被
    告將一久未使用之靜止帳戶變更印鑑，動機為何，啟人疑竇
    。本院於審理中詢問被告為何辦理印鑑變更，被告辯稱：「
    是彰化銀行叫我換的，（改稱）不知道是何人叫我去換印鑑
    ，好像沒有換，好像不是我換的，我不曉得」等語（見本院
    卷第二五頁背面），則被告所辯前開變更印鑑之動機，係銀
    行要求其辦理云云，實屬難以想像。又被告辯稱上開帳戶存
    摺、提款卡、印章及密碼係在公車上遺失云云。但銀行存摺
    、印章依一般智識程度之人，應會妥善保管，放置於住處或
    其他隱密處所，且被告並未經常使用上開帳戶，業如前述，
    其竟將該帳戶存摺、提款卡及密碼隨身攜帶，顯與常情不符
    ，而偵查中檢察官詢問其密碼時，被告無法回答正確，於發
    現遺失後，從未至警局報案或向銀行辦理掛失，亦與通常遺
    失帳戶資料之人處理方式迥異。況上開帳戶於九十七年五月
    二十九日隨即銷戶，而銀行辦理註銷帳戶時，通常會將交易
    明細登載於存摺，如該帳戶資料仍為被告持有，且由被告親
    自前往銀行辦理銷戶，應知悉其帳戶內有不明匯款進出（即
    被害人丙○○、乙○○匯入之款項），竟未請銀行加以查明
    ，表示異議，或要求退回款項，率然提領餘額並結清帳戶，
    實與常情迥異。綜上所述，被告上前開帳戶之存摺、提款卡
    及密碼並未遺失，應係自行交由他人使用，被告所辯，均為
    臨訟卸責之詞，不足採信。
  (四)又查金融機關存款帳戶，一般人極易申請取得，且個人之存
    款帳戶存簿，乃關係該帳戶之款項之存取，若非極為信任之
    親友因急迫情形有立即使用之必要之情形外，否則本可各自
    自行開立帳戶使用，自無須向他人借用或價購；個人之帳戶
    存簿，亦無任意交付予不認識之人之理；又電視媒體對於使
    用人頭帳戶行詐騙或恐嚇之事，已廣為宣傳，而被告當時已
    為成年人，具有相當之智識程度與生活經驗，對此亦當認識
    甚明，卻猶將上開第一銀行信維分行帳戶之存摺、金融卡及
    密碼交付予真實姓名年籍不詳之成年人及其同夥使用，雖未
    見有何參與詐騙被害人丙○○、乙○○之行為、或於事後亦
    分得款項之積極證據，而無從認屬本件詐欺取財行為之共同
    正犯，然其將應屬個人使用之帳戶提供予他人使用，即或本
    身因而涉案、面臨刑事追訴與處罰，仍無法或不願說明其提
    供予他人使用之原由及與該他人之關係，此即彰顯其幫助該
    他人為包含詐欺取財在內等財產犯罪之不確定故意。而嗣後
    該受被告提供使用帳戶之人，果與其他同夥利用以之為向被
    害人丙○○、乙○○詐欺取財之匯款帳戶使用，被告應負幫
    助他人為詐欺取財之刑責甚明。
三、查被告將其所有上開彰化銀行永春分行帳戶之存摺、提款卡
    及密碼資料提供予詐騙集團成員使用，以便渠等收取詐欺所
    得贓款，其所為顯屬刑法詐欺取財罪構成要件以外之行為，
    是核其所為，係犯刑法第三十條第一項、第三百三十九條第
    一項詐欺取財罪之幫助犯。又被告係幫助他人犯罪，為從犯
    ，併依刑法第三十條第二項規定，按正犯之刑減輕之。惟被
    告以一提供金融帳戶之幫助行為，使詐騙集團成員得以藉此
    分別向被害人丙○○、乙○○行騙，而遂行數次詐欺取財犯
    行，因被告僅有一幫助行為，核屬想像競合犯，應從一重處
    斷。至臺灣臺中地方法院檢察署九十八年度偵字第一四七八
    一號移送併辦部分，與本件檢察官提起公訴部分，就被告而
    言既屬一行為觸犯數罪名，為想像競合犯，具有裁判上一罪
    關係，本院自得併予審究。爰審酌被告身為智慮健全之成年
    人，其明知近年來國內多有詐騙集團犯案，均係借用人頭帳
    戶以作為收受不法所得款項之手段，猶提供自身銀行帳戶供
    他人充為犯罪收贓之用，不僅助長詐欺等財產犯罪於社會上
    充斥橫行，且因有「人頭戶」包藏掩飾致而查緝困難之故，
    主犯成員遂有恃無恐，行徑更加囂張，致臺灣地區漸成各種
    財產犯罪集團之樂園，顯見所生危害甚鉅，暨被告犯後猶飾
    詞矯飾，否認犯罪，態度不佳，並斟酌被害人丙○○、乙○○受詐騙之款項金額等一切情狀，量處如主文所示之刑，並
    諭知易科罰金折算標準，以示懲儆。
據上論斷，應依刑事訴訟法第四百五十二條、第二百九十九條第
一項前段，刑法第三十條第一項、第二項、第三百三十九條第一
項、第五十五條、第四十一條第一項前段，刑法施行法第一條之
一，判決如主文。
本案經檢察官徐則賢到庭執行職務。
中    華    民    國    98    年    8     月    31    日
                  刑事第十三庭審判長法  官  許泰誠
                                    法  官  陳君鳳
                                    法  官  郭顏毓
上正本證明與原本無異。
如不服本判決，應於判決送達後10日內向本院提出上訴狀（應抄
附繕本）。告訴人或被害人如對於本判決不服者，應具備理由請
求檢察官上訴，其上訴期間之計算係以檢察官收受判決正本之日
期為準。
                                    書記官  潘文賢
中    華    民    國    98    年    9     月    1     日
附錄本案論罪科刑法條：
刑法第三百三十九條
意圖為自己或第三人不法之所有，以詐術使人將本人或第三人之
物交付者，處五年以下有期徒刑、拘役或科或併科一千元以下罰
金。
以前項方法得財產上不法之利益或使第三人得之者，亦同。
前二項之未遂犯罰之。


司法院資訊處製作；財團法人民間司法改革基金會備份。
